【裁判字號】    89,自,1044
【裁判日期】    901213
【裁判案由】    妨害自由等
【裁判全文】
臺灣臺北地方法院刑事判決                        八十九年度自字第一四四號
    自  訴  人  乙○○
    被      告  丁○
    被      告  丙○○
右列被告等因傷害案件，經自訴人提起自訴，本院判決如左：
    主  文
丁○教唆傷害人之身體，累犯，處有期徒刑伍月，如易科罰金，以佰元折算壹日。
丙○○無罪。
    事  實
一、丁○於民國八十三年間因詐欺案件，經法院判處有期徒刑六月確定，甫於八十四
    年十月十六日易科罰金執行完畢，詎不知悛悔，因與乙○○有債務糾紛，竟教唆
    不詳姓名年籍成年男子十餘人，於八十九年一月二十四日十六時三十分許，趁乙○○在台北市○○○路五一四巷三十九號附近出現時，徒手毆打乙○○，致乙○○受有臉部撕裂傷。嗣乙○○因僅認識在場之人甲○○（未據自訴，現由本院八
    十九年度訴字第一四六三號另案審理中），而向台北市政府警察局中山分局對甲○○提出告訴，迄同年六月二十七日甲○○經台灣台北地方法院檢察署通緝到案
    後，指明當天係丁○告知乙○○行蹤而到現場，乙○○乃於同年七月二十一日至
    台灣台北地方法院檢察署開庭後，始知悉丁○為幕後教唆之人。
二、案經自訴人向本院提起自訴。
    理  由
壹、有罪部分：
一、訊據被告丁○矢口否認涉有右揭犯行，辯稱：伊沒有找人毆打乙○○，是乙○○
    被打過後第二天，甲○○告知才知此事等語。然查：自訴人乙○○確有遭人毆打
    成傷一節，業據自訴人指訴明確，核與當天在場之甲○○於本院審理時證述情節
    相符，並有長庚紀念醫院出具之診斷證明書在卷可稽；又當天確係被告丁○找人
    毆打自訴人成傷等情，業據證人甲○○到庭結證明確（見本院九十年三月二十九
    日筆錄第三頁），再以甲○○當天到場，係因被告丁○告知，業據被告丁○自承
    無訛（見本院九十年三月十三日筆錄第四頁），且被告丁○與甲○○、同案被告
    丙○○（被訴傷害部分，業據自訴人撤回自訴，有本院九十年四月十二日筆錄在
    卷可稽）於本案發生前三、四月間某日，確曾在台北市○○路甲○○被拍賣房子
    內見面，談及與自訴人間債務糾紛，要找自訴人處理一節，不惟已經被告丁○坦
    承在卷（見本院九十年三月二十九日筆錄第四頁），核與證人甲○○、同案被告
    丙○○到庭證供情節（見本院九十年三月二十九日筆錄第二頁、同年四月十二日
    筆錄第三頁）相符外，且渠等當日談論內容，證人甲○○並進而證述：「．．丁○講到他要乙○○（按即自訴人）不要提示支票，但是乙○○把票提示，害他跳
    票，丁○很生氣，說要找人打他．．」等語（見本院九十年三月二十九日筆錄第
    二頁），核與被告丙○○供稱：「．．丁○他說他有跟乙○○借錢，但是乙○○
    逼他，所以很氣他，說要找人找乙○○，要修理他」等語（見本院九十年四月十
    二日筆錄第三頁）情節相符等情觀之，足見證人甲○○前開證述：當天毆打自訴
    人者係被告丁○所找來之人一節，信而有徵，堪以採信；況被告丁○於本院審理
    時並坦承於本案發生後，確有與甲○○在小歇紅茶店談論如何至警察局處理本案
    一節（見本院九十年五月二十四日筆錄第四頁至第五頁），核與當時到場之證人
    戊○○到庭結證情節（見本院九十年五月二十四日筆錄第四頁）相符，則被告丁○若與本案自訴人被毆事件無關，殊無介入之必要，益見其所辯：伊無教唆他人
    毆打自訴人云云，不足採信。另自訴人係於八十九年七月二十一日至台灣台北地
    方法院檢察署開庭時，經檢察官詢其認識被告丁○否，始知被告丁○為教唆他人
    犯罪之人等情，業經本院調取台灣台北地方法院檢察署八十九年度偵字第五一五
    四號、同年度偵緝字第七○六號案卷核閱屬實，有該兩影印卷內警訊及檢察官偵
    訊筆錄附卷可稽，堪認自訴人於八十九年十一月二十三日向本院提起自訴時，尚
    未逾其知悉被告丁○時起六個月之告訴期限，附此敘明。本件事證明確，被告丁○犯行已堪認定。
二、核被告丁○所為，係教唆他人犯刑法第二百七十七條第一項之傷害罪，應依刑法
    第二十九條之規定，依前開刑法傷害罪處斷。查被告丁○有事實欄所載之犯罪科
    刑執行情形，有台灣高等法院檢察署刑案紀錄簡覆表在卷可按，其於八十四年十
    月十六日易科罰金執行完畢後，五年以內再犯本件有期徒刑以上之罪，為累犯，
    應依法加重其刑。爰審酌被告丁○之犯罪動機、目的、手段、所生危害及犯罪後
    仍飾詞卸責並無悔意之態度等一切情狀，量處如主文所示之刑，並諭知易科罰金
    之折算標準。至於刑法第四十一條雖經修正，並經總統於九十年一月十日公布，
    同年月十二日生效，得易科罰金之罪，由犯最重本刑為三年以下有期徒刑以下之
    刑之罪，修正為犯最重本刑五年以下有期徒刑以下之刑之罪，然易科罰金事項，
    係關於執行之事項，與罪刑之輕重問題無涉，自應尊重制定新法之精神，一律適
    用新法，不生新舊法律適用之比較問題（最高法院二十四年七月一日民刑庭總會
    決議、最高法院二十九年上字第五二五號判例意旨參照），附此敘明。
三、自訴意旨另以：被告丁○因欠自訴人金錢而有債務糾紛，在前開時地，並唆使甲○○（未據自訴，刻由本院另案審理中）夥同十餘名不詳姓名年籍成年男子，企
    圖押走自訴人，自訴人不從，立刻出手毆打等語，因認被告丁○並涉犯教唆他人
    妨害自由罪嫌。惟按犯罪事實應依證據認定之，無證據不得推定其犯罪事實，刑
    事訴訟法第一百五十四條定有明文。經查，本案被告丙○○、證人甲○○、戊○○於本院審理時從未供證：被告丁○有何教唆他人對自訴人妨害自由之犯行（參
    見本院九十年四月十二日、三月二十九日、五月二十四日渠等三人供證筆錄）；
    於檢察官偵訊時亦無供證被告丁○有何教唆他人妨害自由之情事，有前開偵查卷
    影本兩宗在卷可稽；自訴人提出之支票影本、診斷證明書及起訴書等，充其量亦
    不過僅能證明自訴人與被告丁○間有債務糾紛，自訴人確有遭人毆打成傷及甲○○因在場而經檢察官提起公訴等情為真，不足為被告丁○有何涉嫌教唆他人妨害
    自由之證據；而被告丁○於自訴人被毆之時並不在現場等情，並經自訴人到庭直
    認無訛，再於本院最後審理期日聲請傳訊案發時在場之張鳳嬌到庭為證，自無從
    證明被告丁○有無教唆他人犯罪，核無傳訊之必要，是依前開自訴人所提證據資
    料，均不足證明被告丁○有何涉犯教唆他人妨害自由之罪嫌。此外，又查無其他
    積極證據，足認被告丁○確有教唆他人妨害自由之情事，應認不能證明被告丁○
    涉此犯罪，因自訴人認此部分之犯行，與前開起訴論罪部分有方法目的之牽連犯
    裁判上一罪關係，爰不另為無罪之諭知。
貳、無罪部分
一、自訴意旨另以：被告丙○○（被訴傷害部分，業經自訴人撤回，已如前述）因欠
    自訴人金錢亦有債務糾紛，與被告丁○共同於八十九年一月二十四日，叫甲○○
    （未據自訴，刻由本院另案審理中）夥同十餘名不詳姓名年籍成年男子，在台北
    市○○○路五一四巷三十九號處，企圖押走自訴人，自訴人不從，立刻出手毆打
    等語，因認被告丙○○亦涉犯教唆他人妨害自由罪嫌。惟按犯罪事實應依證據認
    定之，無證據不得推定其犯罪事實；不能證明被告犯罪者，應諭知無罪之判決，
    刑事訴訟法第一百五十四條、第三百零一條第一項分別定有明文。經查，自訴人
    前開指訴，經本院訊之證人甲○○、戊○○，甚至被告丁○，並無人指證被告丙○○涉此犯罪（參見筆錄同前），而自訴人提出支票影本、診斷證明書及台灣台
    北地方法院檢察署檢察官八十九年度偵緝字第七○六號起訴書等，充其量亦不過
    僅能證明自訴人與被告丙○○間有債務糾紛，自訴人確有遭人毆打成傷及甲○○
    因在場而經檢察官提起公訴等情為真，不足為被告丙○○有何涉嫌教唆他人妨害
    自由之證據，並如前述，況自訴人於被告丙○○到庭後，亦當庭表示自訴被告丙○○妨害自由部分不想再告等語（見本院九十年四月二十六日筆錄第二頁），是
    自訴人前開指訴，並無任何證據以佐其說，自應認被告丙○○無涉此犯行。此外
    ，又查無其他積極證據，足認被告丙○○確有教唆他人妨害自由之情事，應認不
    能證明被告丙○○涉此犯罪，依法應諭知其無罪之判決。
二、被告丙○○經合法傳喚無正當理由不到庭，因係諭知被告丙○○無罪之判決，爰
    不待其陳述逕行判決。
據上論斷，應依刑事訴訟法第三百四十三條、第二百九十九條第一項前段、第三百零
一條第一項、第三百零六條，刑法第二百七十七條第一項、第二十九條、第四十七條
、第四十一條第一項前段，罰金罰鍰提高標準條例第一條前段、第二條，判決如主文
。
中      華      民      國    九十      年     十二     月     十三     日
                                    臺灣臺北地方法院刑事第三庭
                                        法  官  劉  台  安
右正本證明與原本無異。
如不服本判決，應於判決送達後十日內向本院提出上訴狀(應抄附繕本)。告訴人
或被害人如對於本判決不服者，應具備理由請求檢察官上訴，其上訴期間之計算
係以檢察官收受判決正本之日期為準。
                                        書記官  黃  銘  彥
中      華      民      國    九十      年     十二     月     十四     日
附錄本案論罪科刑法條全文
刑法第二百七十七條
一傷害人之身體或健康者，處三年以下有期徒刑、拘役或一千元以下罰金。
二犯前項之罪、因而致人於死者，處無期徒刑或七年以上有期徒刑，致重傷者，處三
  年以上十年以下有期徒刑。


司法院資訊處製作；財團法人民間司法改革基金會備份。
